---
title: "Analiza"
author: "Aliaksandr Halaunia"
date: "30 04 2022"
output: pdf_document
---

```{r setup, include=FALSE}
knitr::opts_chunk$set(echo = TRUE)
```

***

# Projekt nr 2 - Bazy danych - Linie lotnicze

---

## PODLĄCZENIE DO BAZY 

```{r}
library(odbc)
library(DBI)
con <- dbConnect(odbc(),
                  Driver = "ODBC Driver 17 for SQL Server",
                  Server = "mssql-2017.labs.wmi.amu.edu.pl",
                  Database = "dbad_flights",
                  uid = Sys.getenv("userid"),
                  pwd = Sys.getenv("pwd"),
                  port = 1443)
```
## ZADANIE 1
Jakie było średnie opóźnienie przylotu?
```{sql, connection=con}
SELECT AVG(arr_delay_new) AS avg_delay FROM Flight_delays
```
## ZADANIE 2
Jakie było maksymalne opóźnienie przylotu?
```{sql, connection=con}
SELECT MAX(arr_delay_new) AS max_delay FROM Flight_delays
```
## ZADANIE 3     
Który lot miał największe opóźnienie przylotu?
```{sql connection=con}
SELECT arr_delay_new,fl_date, carrier, origin_city_name, dest_city_name
FROM Flight_delays 
WHERE arr_delay_new = (SELECT MAX(arr_delay_new) FROM Flight_delays)
```
## ZADANIE 4
Które dni tygodnia są najgorsze do podróżowania?
```{sql connection=con}
SELECT   AVG(arr_delay_new) AS arr_delay,
    CASE day_of_week 
    WHEN '1' THEN 'Monday'
    WHEN '2' THEN 'Tuesday'
    WHEN '3' THEN 'Wednesday'
    WHEN '4' THEN 'Thursday'
    WHEN '5' THEN 'Friday'
    WHEN '6' THEN 'Saturday'
    WHEN '7' THEN 'Sunday'
    END AS day_of_week 
  FROM Flight_delays  
  GROUP BY day_of_week 
  ORDER BY arr_delay DESC;
```
## ZADANIE 5
Które linie lotnicze latające z San Francisco (SFO) mają najmniejsze opóźnienia przylotu?
```{sql, connection=con}
WITH najmOp1
AS
(
    SELECT A.airline_id, airline_name, origin_city_name
    FROM Airlines A
    LEFT OUTER JOIN Flight_delays F
    ON A.airline_id = F.airline_id
    WHERE origin_city_name LIKE 'San Francisco%'
    GROUP BY origin_city_name, airline_name, A.airline_id
),
naimOp2
AS
(
    SELECT airline_id,
    AVG(arr_delay_new) AS arr_delay
    FROM Flight_delays F1
    GROUP BY airline_id
)
SELECT N.airline_name, N.origin_city_name, D.arr_delay
FROM najmOp1 N
LEFT OUTER join naimOp2 D
ON N.airline_id = D.airline_id
ORDER BY arr_delay DESC
```
## ZADANIE 6
Jaka część linii lotniczych ma regularne opóźnienia, tj. jej lot ma średnio co najmniej 10 min. opóźnienia?
```{sql connection=con}

SELECT (CAST((SELECT COUNT(*) AS number 
    FROM (SELECT COUNT(airline_name) AS a 
        FROM Airlines A
        LEFT OUTER JOIN Flight_delays F
        ON A.airline_id = F.airline_id
        GROUP BY airline_name
        HAVING AVG(arr_delay_new)>10) AS subq) AS float)
        /
        (SELECT COUNT(*) AS number
            FROM (SELECT COUNT(airline_name) AS a 
                FROM Airlines A
                LEFT OUTER JOIN Flight_delays F
                ON A.airline_id = F.airline_id
                GROUP BY airline_name
                HAVING AVG(arr_delay_new)>0) AS subq)) AS late_propotion;
```
## ZADANIE 7
Jak opóźnienia wylotów wpływają na opóźnienia przylotów?
```{sql connection=con}
SELECT ((AVG(arr_delay_new * dep_delay_new)-(AVG(arr_delay_new)*AVG(dep_delay_new))) 
/ (STDEVP(arr_delay_new)*STDEVP(dep_delay_new))) AS 'Pearsons r' FROM Flight_delays
```
## ZADANIE 8
Która linia lotnicza miała największy wzrost (różnica) średniego opóźnienia przylotów w ostatnim tygodniu miesiąca, tj. między 1-23 a 24-31 lipca?
```{sql connection=con}
WITH firs
AS
(
    SELECT A.airline_id, airline_name,
    AVG(arr_delay_new) AS arr_delay
    FROM Airlines A
    LEFT OUTER JOIN Flight_delays F
    ON A.airline_id = F.airline_id
    WHERE day_of_month between '1' and '23'
    GROUP BY airline_name, A.airline_id
),
secon 
AS
(
    SELECT A.airline_id, airline_name, 
    AVG(arr_delay_new) AS arr_delay
    FROM Airlines A
    LEFT OUTER JOIN Flight_delays F
    ON A.airline_id = F.airline_id
    WHERE day_of_month between '24' and '31'
    GROUP BY airline_name, A.airline_id
)
SELECT TOP 1 MAX(sub.del) AS delay_increase, sub.airline_name 
FROM (SELECT (M.arr_delay - N.arr_delay) AS del, N.airline_name AS airline_name 
FROM firs N 
LEFT OUTER JOIN secon M 
ON N.airline_id = M.airline_id 
GROUP BY N.airline_name, N.arr_delay, M.arr_delay) AS sub
GROUP BY sub.airline_name
ORDER BY delay_increase DESC
```
## ZADANIE 9

Które linie lotnicze latają zarówno na trasie SFO → PDX (Portland), jak i SFO → EUG (Eugene)?
```{sql connection=con}
SELECT DISTINCT airline_name
FROM   Flight_delays F
LEFT OUTER JOIN Airlines A
ON F.airline_id = A.airline_id 
WHERE origin_city_name = 'San Francisco, CA' and dest_city_name = 'Eugene, OR' 
and A.airline_id = SOME(SELECT F.airline_id FROM Flight_delays F 
WHERE F.dest_city_name =  'Portland, OR' 
and F.origin_city_name = 'San Francisco, CA')
```
## ZADANIE 10

Jak najszybciej dostać się z Chicago do Stanfordu, zakładając wylot po 14:00 czasu lokalnego?
```{sql connection=con}
SELECT origin, dest, AVG(arr_delay_new) AS avg_delay 
FROM Flight_delays
WHERE (origin = 'MDW' or origin = 'ORD') 
and (dest = 'SFO' or dest = 'SJC' or dest = 'OAK') 
and (crs_dep_time > 1400)
GROUP BY origin, dest
ORDER BY avg_delay DESC
```
